【裁判字號】    92,訴,1366
【裁判日期】    921106
【裁判案由】    偽造文書
【裁判全文】
臺灣桃園地方法院刑事判決                        九十二年度訴字第一三六六號
    公  訴  人  臺灣桃園地方法院檢察署檢察官
    被      告  甲○○
右列被告因偽造文書案件，經檢察官提起公訴（九十二年度偵字第一四二二二號），
本院判決如左：
    主  文
甲○○行使偽造私文書，足以生損害於他人，累犯，處有期徒刑肆月，如易科罰金以
佰元折算壹日。九十二年三月十七日民事委任狀上偽造「乙○○」署名、印文各壹
枚及偽造「乙○○」印章壹枚均沒收。
    事  實
一、甲○○前有偽造文書前科，又因恐嚇、妨害自由、違反家庭暴力防治法等罪，經
    台灣高等法院判處有期徒刑有期徒刑二月、四月及四月，應執行有期徒刑八月，
    確定，於九十一年二月十三日執行完畢，猶不知警惕。基於行使偽造私文書之犯
    意，未經行政院大陸委員會（下稱陸委會）主任委員乙○○同意，於民國九十二
    年三月十七日在新竹市○○路上某不知名之刻印店偽刻「乙○○」之印章一枚後
    ，於同日，在臺灣新竹地方法院購得民事委任狀上，冒用主委乙○○為委任人之
    名義，而在該委任書上偽造「乙○○」之署名、印文各一枚，偽造乙○○授權之
    「孫中山文化建立海峽兩岸」事件，謹呈台灣新竹地方法院之民事委任狀之私文
    書，附於「民事聲請裁定狀」內，提出於台灣新竹地方法院（案號：九十二年度
    聲字第一二七號），足生損害於乙○○。嗣經台灣新竹地方法院察覺有異，向陸
    委會函詢始查悉上情。
二、案經臺灣新竹地方法院函送臺灣新竹地方法院檢察署呈請臺灣高等法院檢察署移
    轉台灣桃園地方法院檢察署檢察官偵查起訴。
    理  由
一、訊據被告甲○○固坦承於右揭時、地，委由不知情之人員刻被害人乙○○印章，
    並於上開民事委任狀上冒簽被害人姓名，且蓋用印章後，提出於臺灣新竹地方法
    院行使等事實，惟矢口否認涉有偽造文書之犯行，辯稱：確有得到陸委會授權，
    始提出聲請狀云云。經查：
（一）右揭事實，業據被告於本院訊問時供稱：「我根本不認識乙○○，也沒有跟她
      見過面，我是為了要讓乙○○到新竹地院去出庭，當面跟她陳述，所以才刻她
      的印章，‧‧‧。」等語明確在卷（見本院九十二年十月十四日筆錄）。惟被
      害人乙○○並未委任被告以受任人名義提出前開「民事聲請裁定狀」一情，有
      陸委會九十二年四月七日陸法字第○九二○○○五五六四號函一紙附卷可稽（
      見台灣新竹地方法院九十二年度聲字第一二七號卷第七頁）。則被告供稱：其
      為讓被害人乙○○出庭對其當面陳述，故擅自偽由不知情第三人，偽刻乙○○
      印章一枚，並蓋用於上開委任狀一節，核與上揭陸委會函敘情節相符。足見被
      告並未得被害人乙○○同意，擅自偽造上開以「乙○○」為委任人之私文書，
      並提出於台灣新竹地方法院之行使偽造私文書犯行，可堪認定。
（二）雖被告提出本人製作之公元二００二年十一月一日之陳情書及陸委會於九十一
      年十月十一日以陸法字第○九一○一八四一四號函覆其陳情書之函文各一份，
      主張上開陳情書及陸委會函文即係陸委會授權之依據。然觀之，該陳情書內容
      略為：「為本促進兩岸打開協商之門，為（應係『惟』之誤）目前九十一年九
      月三十日收到香港，透過民間亞中衛星娛樂科技有限公司，從台南縣仁德鄉○
      ○村○○路三０九之十六號九福園藝花店，寄達兌獎活動信函，‧‧‧」、「
      特別書面請傳真大陸海協會確認本贈獎活動，‧‧‧，活動目的是否為二岸三
      地協商會前會‧‧‧，特陳請陸委會照會。」等語。而陸委會上開函覆函文內
      容為：「有關台端亞中衛星娛樂科技有限公司所寄兌獎活動信函，希確認是否
      為大陸海協會授權民間進行乙事，本會尚無所悉。另坊間類此活動之真假不明
      ，併請提高警覺。」等語。互核被告所提出之陳情書及陸委會函覆函文，均係
      針對亞中衛星娛樂科技有限公司，所寄出兌獎活動敘述，並無委任被告提出上
      開聲請裁定事件，灼然甚明。被告所辯顯為飾卸之詞，不足採信。
（三）被告雖聲請傳喚王建中、郝柏村、游錫等人以證明其確有得到乙○○之授權
      云云，然本案已臻明確，無再行傳喚證人之必要，並此敘明。此外，並有九十
      二年三月十七日民事聲請裁定狀、民事委任狀各一份在卷可稽，而查被告冒用
      乙○○之名義偽造上揭民事委任狀之私文書，並持向台灣新竹地方法院以聲請
      裁定自足以生損害於乙○○。本件事證明確，被告犯行，洵堪認定，應予依法
      論科。
二、核被告偽簽乙○○署名及偽造「乙○○」印章一枚、及蓋用該印章蓋於民事委任
    狀，提出於法院，自足以生損害於乙○○，是其之行為，係犯刑法第二百十六條
    、第二百十條之行使偽造私文書罪。其偽造他人之印章，蓋用偽印文、偽簽署名
    於委託書上，係屬偽造私文書行為之部分行為；又偽造私文書之低度行為，為行
    使高度行為所吸收，均不另論罪。被告利用不知情刻印店人員偽刻印章，為間接
    正犯。被告曾有如事實欄所載之犯行及執行情形，有台灣高等法院被告全國前案
    紀錄表、台灣桃園地方法院檢察署刑案資料查註紀錄表在卷可按，其於五年內再
    犯本案有期徒刑以上之罪，為累犯，應依法加重其刑。爰審酌被告之素行、犯罪
    動機、目的、手段、與被害人之關係、因而致生之危害及犯罪後之態度等一切情
    狀，量處如主文所示之刑，並諭知易科罰金之折算標準。又偽造之九十二年三月
    十七日民事委任狀偽造「乙○○」署名、印文各一枚及未扣案偽造「乙○○」印
    章一枚，不問屬於犯人所有，均應刑法第二百十九條規定宣告沒收。至本件偽造
    之前開民事委任狀，因被告已持向台灣桃園地方法院民事庭行使，已非被告所有
    ，則無庸諭知沒收，附此敘明。
據上論斷，應依刑事訴訟法第二百九十九條第一項前段，刑法第二百十六條、第二百
十條、第二百十九條、第四十七條、第四十一條第一項前段，罰金罰鍰提高標準條例
第二條，判決如主文。
本案經檢察官鍾和憲庭執行職務。
中      華      民      國      九十二    年    十一    月      六      日
                                 臺灣桃園地方法院刑事第五庭
                                    審判長法官
                                          法官
                                          法官
右正本證明與原本無異。
如不服本判決，應於送達後十日內，向本院提出上訴狀。
                                          書記官
中      華      民      國      八十        年    □□    月    □□    日
附錄本判決論罪科刑法條：
中華民國刑法第二百十條
偽造、變造私文書，足以生損害於公眾或他人者，處五年以下有期徒刑。
中華民國刑法第二百十六條
行使第二百十條至第二百十五條之文書者，依偽造、變造文書或登載不實事項或使登
載不實事項之規定處斷。


司法院資訊處製作；財團法人民間司法改革基金會備份。
